臺灣高雄地方法院刑事判決　　　　　　　　　　　　　　九十年度自字第五五八號
　　自　訴　人　丙○○
　　送達代收人　甲○○
　　被　　　告　丁○○
右列被告因詐欺案件，經自訴人提起自訴，本院判決如左：
    主  文
丁○○無罪。
    理  由
一、自訴意旨如附件自訴狀所載。
二、按犯罪事實應依證據認定之，無證據不得推定其犯罪事實；又不能證明被告犯罪
    或其行為不罰者，應諭知無罪之判決；刑事訴訟法第一百五十四條、第三百零一
    條第一項分別定有明文。次按刑法第三百三十九條第一項詐欺罪之成立，以意圖
    為自己或第三人不法所有，以詐術使人將本人或第三人之物交付為要件，所謂以
    詐術使人交付，必須被詐欺人因其詐術而陷於錯誤，若其所用之方法不能認為詐
    術，亦不致使人陷於錯誤，即不構成該罪，有最高法院民國（下同）四十六年台
    上字第二六０號判例可資參照。又按事實之認定，應憑證據，如未能發現相當證
    據，或證據不足以證明，自不能以推測或擬制之方法，以為裁判基礎；且認定不
    利於被告之事實，須依積極證據，苟積極證據不足為不利於被告事實之認定時，
    即應為有利於被告之認定，更不必有何有利之證據，此有最高法院四十年台上字
    第八六號、三十年上字第八一六號判例意旨可資參照。且「罪疑惟輕」、「無罪
    推定」原本即為刑事訴訟法之大原則，尤其晚近刑事訴訟制度與憲法保障人權思
    想相結合下，該二原則益形重要，此由最高法院於九十年九月四日以九十年度第
    七次刑事庭會議決議二十五年上字第三七０六號判例（該判例之要旨為：審理事
    實之法院，對於被告之犯罪證據，應從各方面詳予調查，以期發現真實，苟非調
    查之途徑已窮，而被告之犯罪嫌疑仍屬不能證明，要難遽為無罪之判斷。）不再
    援用，亦可見其端倪。
三、訊據被告堅決否認有詐欺之犯行，辯稱：我對自訴之事實並不知情，事後我才知
    道是我前夫乙○○以他自己名義參加自訴人所招募之本案互助會（以下簡稱系爭
    互助會）二會，又以我的名義參加系爭互助會二會，會錢均由乙○○繳納，所標
    得之會款亦係由乙○○拿走使用，我都沒有參與系爭互助會事宜，票號七九三八
    五一號、發票日八十九年四月十五日、到期日九十一年七月十五日、面額新台幣
    （下同）四十一萬元之本票（以下簡稱系爭本票）是乙○○要我簽發的，他並沒
    有告訴我要做何用途，我與乙○○已於八十九年七月十日離婚，我並沒有詐騙自
    訴人等語。經查，本件自訴人自訴被告涉嫌詐欺，僅提出系爭互助會會單及系爭
    本票影本各一紙為證，惟被告否認有詐欺犯行，且證人乙○○經本院傳拘無著，
    無從訊問，參以自訴人自承「我與被告已經和解，我認這是一場誤會，被告沒有
    詐欺我，我不願意再追究其刑責」等語（見本院九十一年五月十四日審判筆錄）
    ，並有和解書一紙在卷可稽，準此，堪認被告並無詐欺之犯意及行為甚為明灼。
四、綜上所述各情綜合觀之，衡諸上開規定及判例意旨，尚難僅憑自訴人之指訴即認
    被告有詐欺之犯意及行為，被告之辯解並非子虛，而自訴人固持有被告所簽發之
    系爭本票，然此亦僅係民事糾葛問題，此外，復查無其他積極證據足以證明被告
    有何自訴人所指詐欺之犯行，其犯罪不能證明，自應為無罪判決之諭知。
據上論斷，應依刑事訴訟法第三百四十三條、第三百零一條第一項，判決如主文。
中      華      民      國    九十一    年      五      月    三十一    日
                                      臺灣高雄地方法院刑事第三庭
                                          法  官  孫  啟  強
右正本證明與原本無異。
如不服本判決，應於判決送達後十日內，向本院提出上訴狀。
                                          書記官  盧  雅  婷
中      華      民      國    九十一    年      五      月    三十一    日
